【裁判字號】    95,交聲,1146
【裁判日期】    951031
【裁判案由】    交管條例聲異
【裁判全文】
臺灣板橋地方法院交通事件裁定        95年度交聲字第1146號
原處分機關  交通部公路總局臺北區監理所
異  議  人
即受處分人?甲○○  55歲民.
上列受處分人即異議人因違反道路交通管理處罰條例案件，對於
交通部公路局臺北區監理所於民國95年6月13日所為之裁決（案
號：北監營裁字第裁４０─Ｃ00000000號、第裁字４０
─Ｃ00000000號），聲明異議，本院裁定如下：
    主  文
異議駁回。
    理  由
一、異議人於聲明異議狀中僅針對原處分有關「違反處罰條例之
    行為，拒絕停車接受稽查而逃逸」部分聲明異議，對於「違
    規迴轉」部分並無提出聲明異議，惟原處分機關對於該二部
    分均認異議人表示不服而移送本院。然異議人業於本院審理
    中撤回有關「違規迴轉」部分之聲明異議（見本院九十五年
    七月十九日訊問筆錄，以及為聲請准予撤回異議人聲請事一
    狀在卷可稽）。準此，本院僅針對原處分有關「違反處罰條
    例之行為，拒絕停車接受稽查而逃逸」部分審理調查，合先
    敘明。
二、原處分意旨略以：受處分人即異議人甲○○於民國九十五年
    五月十一日上午八時三十分時許，駕駛車號６０３－ＮＣ號
    營業用一般小客車行經臺北縣重新路、中興北街口，因「違
    規迴轉」（此部分異議人坦承違規，爰經異議人當庭撤回異
    議）、「經警方攔查不停，加速逃逸」之違規行為，由臺北
    縣政府警察局交通警察隊三重分隊，以異議人違反道路交通
    管理處罰條例第四十九條第二款、第六十條第一項之規定，
    逕行舉發，並經原處分機關依道路交通管理處罰條例第四十
    九條第一項第二款裁處罰鍰新臺幣（下同）九百元，並依同
    條例第六十三條第一項記違規點數一點；以及依同條例第六
    十條第一項規定裁處汽車駕駛人三千元罰鍰，再依同條例第
    六十三條第一項記違規點數一點在案。
三、異議意旨略以：異議人即受處分人甲○○於民國九十五年五
    月十一日上午，行經臺北縣重新路、中興北街口，在湯城工
    業區附近，當時正值上班尖峰時間，車多擁擠，伊確實有違
    規迴轉，但因車流量大，視線受到阻隔，當時並未看見警員
    攔停，後來因其他摩托車騎士提醒，才知有警察在後面追，
    之後伊即靠邊停車，該執勤警員在伊車前、後拍照後，隨即
    揮手示意離開，且當時車多擁擠，伊根本無法加速前進，因
    此伊並無不服取締，加速逃逸之嫌，為此請求撤銷原處分等
    語。
四、按道路交通管理處罰條例所規定之罰鍰、記點之裁罰，依九
    十四年二月五日公布，九十五年二月五日施行之政罰法第一
    條、第二條第四款之規定，係屬行政罰，而非刑罰。次按行
    政罰法第一條、第五條分別規定：「違反行政法上義務而受
    罰鍰、沒入或其他種類行政罰之處罰時，適用本法。但其他
    法律有特別規定者，從其規定」、「行為後法律或自治條例
    有變更者，適用行政機關最初裁處時之法律或自治條例。但
    裁處前之法律或自治條例有利於受處罰者，適用最有利於受
    處罰者之規定」，而道路交通管理處罰條例本身並未設有法
    律變更比較之規定，依該條例所屬之行政罰之性質，自應適
    用前開行政罰法第五條有關法律變更比較之規定，而該條所
    規定之新舊法比較，係以行為時及行政機關最初裁處時之法
    律有變更為前提。查本件異議人違規之行為時係九十五年五
    月十一日，而原處分機關之裁處時為九十五年六月十三日，
    參以道路交通管理處罰條例第六十條、第六十三條係於九十
    四年十二月二十八日修正公布，自九十五年七月一日施行，
    是以異議人上開違規行為時及原處分機關裁處時，均係於新
    法施行前所為，從而，本件自無比較新舊法之問題，而應適
    用原處分機關裁處時之法律即九十五年七月一日修正前之道
    路交通管理處罰條例論處，先予敘明。再按「汽車駕駛人，
    駕駛汽車有違反本條例之行為，經交通勤務警察或依法令執
    行交通稽查任務人員制止時，不聽制止或拒絕停車接受稽查
    而逃逸者，除按各該條規定處罰外，處新臺幣三千元以上六
    千元以下罰鍰。」、「汽車駕駛人有左列各款所列條款之一
    者，除依原條款處罰鍰外，並予記點：一、有... 第六十條
    第一項... 情形之一者，各記違規點數一點。」修正前道路
    交通管理處罰條例第六十條第一項、第六十三條第一項第一
    款分別定有明文。
五、經查，證人即舉發本件違規之警員周豐榮到庭證稱：當時異
    議人從新莊往三重方向，在重新路與中興北街路口違規迴轉
    ，伊就上前攔查，異議人沒有停車接受攔查反而加速逃逸。
    伊身高一六七公分，上前攔查時，伊是用手勢在車前攔查，
    距離大約異議人迴轉過來大約十公尺前方，伊是用右手伸直
    ，示意異議人停車，並且有吹哨，當時吹一長聲，異議人沒
    有停車，就直接逃逸，當時伊的手勢，不會讓人誤解是趕快
    離開。伊當時是在異議人汽車的右前方，該路段是四線道，
    異議人確實是在最內側車道，伊和異議人隔二個車道，伊是
    在慢車道上，穿著制服值勤，當時伊有上前攔他，伊與異議
    人最近的距離是隔二個車道寬，不到十公尺。因為伊有從人
    行道走到慢車道上前攔停，動作非常明顯，當時沒有大貨車
    、公車經過而擋住伊和異議人中間，而且異議人迴轉過來，
    一定會擋住後面的車子，車速不可能過大，不致看不到伊攔
    停動作等情（九十五年七月十九日訊問筆錄）。異議人既辯
    稱：當時伊的車速只有五、六公里，伊的右邊車輛速度比較
    很快，有機車、貨車、一般汽車，他們的速度起碼都有二、
    三十公里等情（同前訊問筆錄），異議人為職業駕駛，就行
    車速度之估算應屬可信，既稱其右側車道行車有至少有四、
    五倍之前進速度，即令確有大型車暫時擋住異議人右側視線
    ，亦旋因該大型車輛以較快速度繼續前進，而不再阻擋視線
    ，且異議人右側行進間各車之前車車尾、後車車頭間並無可
    能毫無間隙，遑論一般機車、自小客車之車頭、後行李箱高
    度，均無可能完全遮蔽身高一六七公分之證人，再以異議人
    已先有違規行為，衡情於迴轉後當因畏懼前開違規行為遭到
    發現、舉發，而對附近值勤警員有所警覺，於極度緩慢行進
    間，對於前方距離甚近、身著制服且刻意步入慢車道以明顯
    手勢、哨音攔停之警員，更難諉稱無從察覺。衡諸證人係依
    法執行公務，其與異議人並不認識，亦無任何嫌隙可言，此
    經證人到庭陳明在卷，證人當不至甘冒涉犯偽證罪之風險，
    蓄意編造情節而構陷異議人有此違規事由，綜據前述，足認
    異議人確有上開之違規事實，其猶以前詞置辯，尚難採信。
五、綜上所述，被告有前揭違規行為，經原處分機關依道路交通
    管理處罰條例第六十條第一項規定裁處汽車駕駛人三千元罰
    鍰，再依同條例第六十三條第一項記違規點數一點，於法無
    何違誤。本件異議為無理由，應予駁回。
據上論斷，應依道路交通案件處理辦法第十九條，裁定如主文。
中    華    民    國    95    年    10    月    31    日
                        交通法庭法  官  王偉光
以上正本證明與原本無異
如不服本裁定應於送達後5日內向本院提出抗告狀
                                書記官  陳怡君
中    華    民    國    95    年    11    月    2     日


司法院資訊處製作；財團法人民間司法改革基金會備份。
